ACORDAO-COMPLETO-2493473

ACÓRDÃO 474/2022 ATA 2/2022 - PRIMEIRA CÂMARA

VISTOS, relatados e discutidos estes autos de tomada de contas especial instaurada pela Secretaria Especial da Cultura em razão de não comprovação da regular aplicação dos recursos captados pela sociedade empresária Brasil Cria Comunicação Ltda. - EPP, no âmbito do Projeto Cultural Pronac 06-4405,
ACORDAM os Ministros do Tribunal de Contas da União, reunidos em sessão da Primeira Câmara, ante as razões expostas pelo Relator, em:
9.1. julgar irregulares as contas do Sr. Marcello Trindade Quintella e da empresa Brasil Cria Comunicação Ltda. - EPP, nos termos dos arts. 1°, inciso I, 16, inciso III, alíneas "b" e "c", 19 e 23, inciso III, da Lei 8.443/1992;
9.2. condenar os responsáveis ao pagamento solidário das quantias abaixo relacionadas, com a incidência dos devidos encargos legais, calculados a partir das datas correspondentes até o efetivo recolhimento, na forma da legislação em vigor:
	Data de ocorrência
	Valor histórico (R$) 
	Tipo da parcela

	22/12/2006
	168.000,00
	Débito

	22/12/2006
	807.000,00
	Débito

	21/12/2007
	389.000,00
	Débito

	7/11/2008
	27,90
	Crédito

	11/11/2008
	27,90
	Crédito

	17/11/2008
	967,79
	Crédito

9.3. fixar o prazo de 15 (quinze) dias, a contar da data da notificação, para que os responsáveis comprovem, perante o Tribunal, o recolhimento das referidas quantias aos cofres do Fundo Nacional de Cultura, nos termos do art. 23, inciso III, alínea "a", da Lei 8.443/1992 c/c o art. 214, inciso III, alínea "a", do Regimento Interno do TCU (RI/TCU) ;
9.4. autorizar a cobrança judicial das dívidas, caso não atendidas as notificações, nos termos do art. 28, inciso II, da Lei 8.443/1992;
9.5. dar ciência deste acórdão aos responsáveis, à Secretaria Nacional de Fomento e Incentivo à Cultura e à Procuradoria da República no Estado do Rio de Janeiro, neste caso, com fulcro no art. 16, § 3º, da Lei 8.443/1992.

Tomada de contas especial instaurada pela Secretaria Especial da Cultura em razão de não comprovação da regular aplicação dos recursos captados pela sociedade empresária Brasil Cria Comunicação Ltda  EPP, no âmbito do Projeto Cultural Pronac 06-4405, cujo objeto era a realização de 10 apresentações de música instrumental, sendo 05 no Circo Voador, no Rio de Janeiro e 05 no Manga Rosa em São Paulo. Análise da resposta da citação.

Primeira Câmara

Secretaria Nacional de Fomento e Incentivo à Cultura.

3. Responsáveis: Brasil Cria Comunicação Ltda. - EPP (07.680.217/0001-39) e Marcello Trindade Quintella (XXX.790.297-XX).

13.1. Ministros presentes: Walton Alencar Rodrigues (Presidente), Benjamin Zymler (Relator) e Jorge Oliveira.
13.2. Ministro-Substituto convocado: Augusto Sherman Cavalcanti.
13.3. Ministro-Substituto presente: Weder de Oliveira.

BENJAMIN ZYMLER

Cuidam os autos de tomada de contas especial instaurada pela então Secretaria Especial da Cultura em razão de não comprovação da regular aplicação dos recursos captados pela sociedade empresária Brasil Cria Comunicação Ltda - EPP, no âmbito do Projeto Cultural Pronac 06-4405, cujo objeto era a "realização de 10 apresentações de música instrumental, sendo 05 no Circo Voador, no Rio de Janeiro e 05 no Manga Rosa em São Paulo".
2.	A empresa proponente captou recursos autorizados no montante de R$ 1.364.000,00, conforme atestam os recibos e os extratos bancários juntados aos autos.
3.	Após o envio da prestação de contas relativa aos recursos supramencionados, o órgão concedente verificou a insuficiência dos documentos para a comprovação da execução do produto cultural conforme o planejado. 
4.	Devido ao não saneamento dessa impropriedade, não obstante a regular notificação da proponente, a Secretaria Especial de Cultura instaurou e concluiu a presente tomada de contas especial, tendo imputado responsabilidade à Brasil Cria Comunicação Ltda - EPP e ao seu dirigente, Marcello Trindade Quintella, pelo prejuízo correspondente a R$ 1.362.976,41.
5.	Submetidos os autos ao descortino desta Corte de Contas, autorizei, por meio de despacho, a citação dos responsáveis acima identificados em decorrência da "não comprovação da boa e regular aplicação dos recursos federais repassados por força do Projeto Cultural Pronac 06-4405, em decorrência da reprovação da prestação de contas final, em face da insuficiência de documentos que comprovassem a execução do produto cultural conforme o planejado com o Ministério da Cultura".
6.	A SecexTCE analisou as respostas encaminhadas, nos termos da instrução transcrita parcialmente a seguir, com os ajustes de forma que entendi pertinentes:
"15.		Verifica-se que não houve o transcurso de mais de dez anos desde o fato gerador sem que tenha havido a notificação dos responsáveis pela autoridade administrativa federal competente (art. 6º, inciso II, c/c art. 19 da IN/TCU 71/2012, modificada pela IN/TCU 76/2016) , uma vez que o fato gerador da irregularidade sancionada ocorreu em 31/1/2008 e os responsáveis foram notificados sobre a irregularidade pela autoridade administrativa em 2015 (peça 16, p. 14-17) .
Valor de Constituição da TCE 	
16.		Verifica-se, ainda, que o valor atualizado do débito apurado (sem juros) em 1/1/2017 é de R$ 2.473.106,73, portanto superior ao limite mínimo de R$ 100.000,00, na forma estabelecida conforme os arts. 6º, inciso I, e 19 da IN/TCU 71/2012, modificada pela IN/TCU 76/2016. 
OUTROS PROCESSOS/DÉBITOS NOS SISTEMAS DO TCU COM OS MESMOS RESPONSÁVEIS
17.		Informa-se que não foi encontrado débito imputável aos responsáveis em outros processos no Tribunal.
18.		A tomada de contas especial está, assim, devidamente constituída e em condição de ser instruída.
EXAME TÉCNICO
19.	Tendo em vista a equivalência dos argumentos apresentados pelos responsáveis, a análise das duas defesas será realizada de forma conjunta, nos tópicos a seguir.
20.	Seguem abaixo os argumentos apresentados pelos responsáveis e sua respectiva análise.
	Alegação: prescrição da pretensão ressarcitória do TCU
21.	Preliminarmente, requerem o imediato arquivamento dos autos, tendo em vista a ocorrência de prescrição (perda do interesse persecutório) .
22.	Citam que na instrução anterior teria sido reconhecido que ocorreu a prescrição, visto que foi informado que "no caso em exame, ocorreu a prescrição, uma vez que a irregularidade sancionada ocorreu em 21/12/2007 e o ato de ordenação da citação ainda não ocorreu até 10/02/2020" (peça 31) , tendo inclusive ocorrido a anuência do diretor e do secretário da unidade técnica (peças 32 e 33) .
23.	Argumentam que não deve ser aplicada a Súmula 282 deste Tribunal, visto que a Lei Orgânica do Tribunal de Contas da União não estabelece um prazo prescricional para casos de ressarcimento ao erário, e "o Supremo Tribunal Federal (em 10 e 17 de abril de 2020) recentemente julgou o Tema 899 de suas repercussões gerais, estabelecendo que 'É prescritível a pretensão de ressarcimento ao erário fundada em decisão de Tribunal de Contas'" (peça 45, p. 3) .
24.	Defendem que no presente caso seja utilizado o comando do art. 54 da Lei 9.784/1999, aplicando-se o prazo prescricional de cinco anos:
'Art. 54. O direito da Administração de anular os atos administrativos de que decorram efeitos favoráveis para os destinatários decai em cinco anos, contados da data em que foram praticados, salvo comprovada má-fé.
§ 1º No caso de efeitos patrimoniais contínuos, o prazo de decadência contar-se-á da percepção do primeiro pagamento.
§ 2º Considera-se exercício do direito de anular qualquer medida de autoridade administrativa que importe impugnação à validade do ato.'
25.	Isso porque o caso em análise não se enquadraria no "parágrafo quinto do artigo 37 da Constituição Federal e certamente o dispositivo legal acima transcrito é mais específico que o comando geral do artigo 205 do Código Civil, se aplicando o princípio geral da especificidade na forma do artigo 4º do Decreto-Lei 4.657, de 4 de setembro de 1942 (Lei de Introdução às Normas do Direito Brasileiro) " (peça 45, p. 4) .
26.	Relatam que a jurisprudência nacional tem se posicionado no sentido de que o prazo de atuação do TCU deve ser quinquenal, por "atendimento do comando do artigo 4º da Lei de Introdução, qual seja, por analogia aos arts. 1º do Decreto 20.910/32 e 1º da Lei 9.873/99" (peça 45, p. 4) , transcrevendo julgado em que foi tomada esta posição (REsp 1480350/RS, Rel. Ministro BENEDITO GONÇALVES, PRIMEIRA TURMA, julgado em 05/04/2016, DJe 12/04/2016) .
27.	Adicionam que há jurisprudência no sentido de que o prazo prescricional deve ser aquele previsto no artigo 8º da Lei nº 6.830, de 22 de setembro de 1980, também de cinco anos, "tendo sido este o resultado preferido pela Primeira Seção do Superior Tribunal de Justiça, por ocasião do julgamento do Recurso Especial nº 1.105.442/RJ, submetido ao regime dos recursos repetitivos (artigo 543-C do Código de Processo Civil, incluído pela Lei nº 11.672/2008) " (peça 45, p. 6) .
28.	Finalizam seu argumento afirmando que "Independente da tese que seja acolhida, a conclusão inafastável, após o recente julgamento do Tema 899 pelo Supremo Tribunal Federal, é que o prazo aplicável ao caso em exame é o de cinco anos" (peça 45, p. 6) .
29.	O responsável Marcello Trindade Quintella argumenta ainda que a data de referência da irregularidade apontadas deveria ser a de assinaturas dos recibos de mecenato, em 22/12/2006 (peça 41, p. 3) . E que "recebeu sua primeira comunicação dirigida a sua pessoa física (ressalte-se que mesmo estas duas correspondências formais, recebidas em 2017, não eram citações, mas simples comunicações administrativas) é de evidente ilegalidade e constitui em razão suficiente e independente para a extinção deste procedimento com o arquivamento, o que se requer" (peça 41, p. 6) . Fala que sua notificação teria ocorrido quando já estava encerrado o prazo prescricional, já que ocorreu apenas em agosto de 2017.
30.	Diante do que expôs, requerem (peça 45, p. 36-37) :
A) 	que seja aplicada a prescrição expressamente reconhecida pela autoridade fiscalizadora e confirmada por dois revisores, sem qualquer ressalva, determinando-se o imediato arquivamento do presente feito, por perda de interesse processual persecutório e por respeito aos princípios da finalidade, moralidade e eficiência administrativas;
B)	 Que seja declarado incidentalmente que o termo inicial para os prazos decadencial e prescricional nestes autos é o dia 22 de dezembro de 2006;
C)	 Que seja reconhecido que, na presente hipótese, deve ser aplicado o prazo prescricional de cinco anos e que, portanto, deve ser arquivado o processo;
	Análise da alegação:
31.	Inicialmente, informamos que a análise realizada na instrução anterior diz respeito à prescrição da pretensão punitiva deste Tribunal, ou seja, diz respeito à possibilidade de este Tribunal aplicar sanções aos responsáveis no presente processo.
24.	A pretensão punitiva do TCU, conforme Acórdão 1441/2016-TCU-Plenário, Relator: Benjamin Zymler, que uniformizou a jurisprudência acerca dessa questão, subordina-se ao prazo geral de prescrição indicado no art. 205 do Código Civil, que é de dez anos, contado da data de ocorrência da irregularidade sancionada, nos termos do art. 189 do Código Civil, sendo este prazo interrompido pelo ato que ordenar a citação, a audiência ou a oitiva do responsável.
25.	Todavia, as ações de ressarcimento movidas pelo Estado contra os agentes causadores de danos ao erário são imprescritíveis, nos termos do art. 37, § 5º, da Constituição Federal (Acórdão 267/2014-TCU-Primeira Câmara | Relator: BENJAMIN ZYMLER) . Por esta razão, os prazos quinquenais previstos nos normativos e nas jurisprudências apresentadas pelos defendentes não se aplicam ao presente processo.
26.	Como exemplo, transcrevemos decisão prolatada no Acórdão 374/2017-TCU-Plenário, de relatoria do Ministro Bruno Dantas, no qual se ratificou que "a prescrição prevista na Lei 9.784/1999 não se aplica à atividade de controle externo. O instituto da prescrição nos processos do TCU obedece ao art. 37, § 5º, da Constituição Federal, no que tange ao ressarcimento do prejuízo, e ao art. 205 da Lei 10.406/2002 (Código Civil) , no que se refere à pretensão punitiva. Assim, quanto ao débito, a ação é imprescritível, e quanto à aplicação de sanções, ela prescreve em dez anos a contar da data de ocorrência das irregularidades".
27.	O Supremo Tribunal Federal - STF, no Recurso Extraordinário - RE 636.886, fixou a tese, com repercussão geral reconhecida, de que "é prescritível a pretensão de ressarcimento ao erário fundada em decisão de Tribunal de Contas" (Tema 899) . Em que pese o questionamento acerca da abrangência da tese ali firmada, no sentido de que se circunscreveria apenas ao processo de execução da condenação imposta pelo TCU (ou seja, inaplicável à pretensão de ressarcimento exercida no processo "conhecimento" da TCE) , verifica-se que o STF, por meio de decisões prolatadas pelas suas duas turmas, tem decidido de forma reiterada que se aplica o prazo prescricional de 5 anos previsto na Lei 9.873/1999 às pretensões sancionatória e ressarcitória a cargo do Tribunal de Contas da União. 
28.		Seja por aplicação direta ou por analogia, a orientação sufragada é no sentido de que o prazo de 5 anos é compatível com a tese de que a ação e a execução prescrevem no mesmo prazo (Súmula 150 do STF) , bem como com o fato de que a Lei 9.873/1999 - que regulamenta o exercício de ação punitiva pela Administração Pública Federal, direta e indireta - regeria integralmente a prescrição no âmbito do TCU. Quanto a este último aspecto, o Ministro Luís Roberto Barroso, no voto exarado no julgamento do MS 32.201, embora tenha advertido que a atuação do TCU, em sua acepção clássica, não se qualifica como exercício do poder de polícia, ressaltou que a Lei 9.873/1999 assumiria vocação regulatória geral da prescrição do exercício da competência sancionadora da Administração Pública, sendo sua disciplina aplicável a qualquer ação punitiva da Administração Pública Federal, exceto àquelas esferas em que exista regulamentação específica. Ademais, em virtude da autonomia científica do Direito Administrativo, não haveria razão plausível para suprimir a omissão da Lei Orgânica do Tribunal de Contas da União, no tocante ao estabelecimento de um prazo prescricional próprio, valendo-se das normas de direito civil, e não das de direito administrativo.
29.		Eis algumas ementas que evidenciam o entendimento predominante do STF:
'Ementa: AGRAVO REGIMENTAL EM MANDADO DE SEGURANÇA. TOMADA DE CONTAS ESPECIAL. TRIBUNAL DE CONTAS DA UNIÃO. CONDENAÇÃO A RESSARCIMENTO AO ERÁRIO. PRESCRIÇÃO. MARCO INTERRUPTIVO. ART. 2°, II, DA LEI 9.873/1999. ATO INEQUÍVOCO DE APURAÇÃO DO FATO. DISCUSSÃO. DIREITO LÍQUIDO E CERTO. DEMONSTRAÇÃO. INOCORRÊNCIA. SUBSISTÊNCIA DA DECISÃO AGRAVADA. AGRAVO A QUE SE NEGA PROVIMENTO. I - As razões do agravo regimental são inaptas para desconstituir os fundamentos da decisão agravada, que, por isso, se mantêm hígidos. II - Aplicando-se a regulamentação da Lei 9.873/1999 ao caso concreto, observa-se que a pretensão sancionatória do TCU, em relação aos atos praticados pelo impetrante, levando-se em consideração a ocorrência de 5 causas interruptivas da prescrição, não teria sido fulminada pelo decurso do tempo. III - A pretensão do recorrente, fundada na discussão sobre os fatos apontados como marcos interruptivos da prescrição da pretensão punitiva da Administração Pública, refoge aos estreitos limites do mandamus, ante a ausência de liquidez e certeza do direito pleiteado. IV - Agravo regimental a que se nega provimento. MS 36067 ED-AgR. Órgão julgador: Segunda Turma. Relator (a) : Min. RICARDO LEWANDOWSKI. Julgamento: 18/10/2019
Ementa: AGRAVO REGIMENTAL EM RECLAMAÇÃO. TRIBUNAL DE CONTAS DA UNIÃO. TOMADA DE CONTA ESPECIAL. PRESCRIÇÃO DA PRETENSÃO PUNITIVA. RECONHECIDA EM DECISÃO DO SUPREMO TRIBUNAL FEDERAL. PRESCRITIBILIDADE DO RESSARCIMENTO AO ERÁRIO FUNDADA EM DECISÃO DE TRIBUNAL DE CONTAS. AÇÃO DE IMPROBIDADE ADMINISTRATIVA COM PEDIDO DE RESSARCIMENTO JÁ EM CURSO. AGRAVO REGIMENTAL A QUE SE NEGA PROVIMENTO. I - O acórdão do TCU determinou a formação de processo administrativo para avaliarem, efetivamente, a eventual responsabilização do agravado para o ressarcimento do dano ao erário, contrariando, assim, autoridade desta Corte no MS 35.512/DF, uma vez que houve a concessão da segurança para declarar a ocorrência da prescrição da pretensão punitiva do TCU em relação às infrações imputadas a ele, destacando-se que a União poderia perseguir os valores referentes ao ressarcimento dos danos na esfera judicial. II - Agravo regimental a que se nega provimento. (Rcl 39497 AgR. Órgão julgador: Segunda Turma. Relator (a) : Min. RICARDO LEWANDOWSKI. Julgamento: 10/10/2020) 
Ementa: MANDADO DE SEGURANÇA. DIREITO ADMINISTRATIVO. TRIBUNAL DE CONTAS DA UNIÃO. SERVIDOR DA SECRETARIA DE SAÚDE DO ESTADO DO ACRE. FISCALIZAÇÃO OMISSA E DEFICIENTE NA EXECUÇÃO DE DOIS CONVÊNIOS FIRMADOS ENTRE A SECRETARIA ESTADUAL E O MINISTÉRIO DA SAÚDE. APLICAÇÃO DE MULTA. ARTS. 28, II, E 58, II, DA LEI 8.443/1992. ART. 268, II, DO REGIMENTO INTERNO DO TCU. PRESCRIÇÃO DA PRETENSÃO SANCIONATÓRIA. OCORRÊNCIA. APLICAÇÃO DA LEI 9.873/1999. PRECEDENTES DESTE STF. MEDIDA LIMINAR DEFERIDA E RATIFICADA NO EXAME DE MÉRITO. SEGURANÇA CONCEDIDA PARA AFASTAR A MULTA APLICADA. 1. A prescrição da pretensão punitiva do TCU é regulada pela Lei 9.873/1999, descabendo a aplicação do prazo decenal previsto na legislação civil (art. 205 do Código Civil) . Ao revés, incide o prazo quinquenal previsto na Lei 9.873/1999 (MS 32201, Rel. Min. Roberto Barroso, PRIMEIRA TURMA, DJe 7/8/2017; MS 35.512-AgR, Rel. Min. Ricardo Lewandowski, SEGUNDA TURMA, DJe 21/6/2019) . 2. In casu, na linha do parecer apresentado pelo Ministério Público Federal e da decisão liminar de minha lavra, é inequívoca a superação do prazo prescricional quinquenal. Os ilícitos apontados pela Corte de Contas ocorreram em julho de 2006, tendo o processo de auditoria sido instaurado em 9/10/2006. A ordem de citação do responsável para a audiência, por sua vez, ocorreu em 25/6/2007. Entretanto, a decisão condenatória recorrível foi exarada somente em 31/5/2016, data da prolação do Acórdão 3513/2016-TCU-Primeira Câmara. 3. Ex positis, CONCEDO A SEGURANÇA unicamente para afastar a sanção de multa aplicada ao impetrante, nos autos da Tomada de Contas Processo 023.288/2006-0, máxime da ocorrência de prescrição da pretensão punitiva do Tribunal de Contas da União. MS 35940. (Órgão julgador: Primeira Turma. Relator (a) : Min. LUIZ FUX. Julgamento: 16/06/2020) .'
30.		Essa orientação também foi seguida nas seguintes decisões monocráticas: MS 36.127-MC/DF e MS 35.940-MC/DF, Rel. Min. Luiz Fux; MS 35.294, MS 35.539/DF e MS 35.971-TP/DF, Rel. Min. Marco Aurélio; MS 34.256 MC/DF, MS 36.054-MC e MS 36.067-MC/DF, Rel. Min. Ricardo Lewandowski.
31.		O Supremo Tribunal Federal tem se pronunciado no sentido de reconhecer não só a aplicação da prescrição quinquenal com fulcro na interpretação da Lei 9.873/1999, mas também a incidência dos marcos interruptivos do prazo prescricional consignados na referida lei, tantas vezes quanto presentes os suportes fáticos (MS 32201, Relator: Min. Roberto Barroso) .
32.		Entendimento que também foi adotado nas seguintes decisões monocráticas: MS 36.054, MS 34.256-MC, MS 35.512 e MS 36.067-MC, todos de relatoria do Min. Ricardo Lewandowski; MS 35.294, MS 35.539 e MS 35.971-TP, todos de relatoria do Min. Marco Aurélio; MS 32.201, Rel. Min. Roberto Barroso, e MS 36.127-MC e MS 35.940-MC, Min. Luiz Fux.
33.		Em relação ao termo inicial da contagem do prazo prescricional, o "caput" do art. 1º da Lei 9.873/1999 oferece solução que não destoa do modelo adotado pelo TCU no incidente de uniformização de jurisprudência, em que se examinou a prescrição da pretensão punitiva, nos termos do Acórdão 1441/2016-TCU-Plenário (Rel. Min. Benjamin Zymler) , com a adição da particularidade de explicitar o caso de infrações permanentes ou continuadas:
	a) Regra geral: "data da prática do ato" (o que equivale a "ocorrência da irregularidade sancionada") ;
	b) Regra especial: "no caso de infração permanente ou continuada, do dia em que tiver cessado".
34.		A Lei 9.873/1999, no art. 2º, estabelece as causas interruptivas da prescrição punitiva, consoante abaixo transcrito, já na redação conferida pela Lei 11.941/2009:
'Art. 2º Interrompe-se a prescrição da ação punitiva:
I - pela notificação ou citação do indiciado ou acusado, inclusive por meio de edital;
II - por qualquer ato inequívoco, que importe apuração do fato;
III - pela decisão condenatória recorrível.
IV - por qualquer ato inequívoco que importe em manifestação expressa de tentativa de solução conciliatória no âmbito interno da administração pública federal.
35.		O quadro a seguir indica alguns eventos processuais, ocorridos no curso de uma TCE (fase interna e externa) - instaurada em razão de irregularidades na aplicação de recursos da União transferidos a entes subnacionais - que poderiam ser enquadrados nas causas de interrupção da prescrição acima apontadas, sem prejuízo, é claro, de outras ocorrências fáticas elegíveis como marco interruptivo, a depender da forma de proceder de cada entidade ou órgão tomador de contas.
	I - pela notificação ou citação do indiciado ou acusado, inclusive por meio de edital;
	 (i) notificação no âmbito do procedimento administrativo de ressarcimento previamente à instauração da TCE;
 (ii) notificação efetuada pelo órgão tomador de contas acerca da instauração da TCE;
 (iii) citação efetuada pelo TCU.
*Data da ciência da notificação ou citação pelos responsáveis ou de publicação do edital no DOU.

	II - por qualquer ato inequívoco, que importe apuração do fato;
* procedimento que evidencie a apuração dos fatos irregulares, com o objetivo quantificar o dano e identificar possíveis responsáveis.
	 (i) relatório de sindicância ou PAD;
 (ii) relatório de apuração de irregularidades referente ao processo administrativo prévio à instauração da TCE;
 (iii) relatórios de fiscalização, pareceres, despachos, informações e memorandos relacionados à apuração dos fatos irregulares;
 (iv) relatório do tomador de contas;
 (v) relatório do controle interno; 
 (vi) termo de instauração ou designação de instauração da TCE;
 (vii) autuação da TCE no TCU; entre outras causas.
*Há quem inclua nesse grupo diligências que comprovam providências do responsável sobre as irregularidades investigadas.

	III - pela decisão condenatória recorrível.
	 (i) Verifica-se apenas no âmbito do TCU com a data da prolação do acórdão condenatório recorrível.

	IV - por qualquer ato inequívoco que importe em manifestação expressa de tentativa de solução conciliatória no âmbito interno da administração pública federal.
	 (i) pedido de parcelamento;
 (ii) pagamento parcial do débito;
 (iii) qualquer manifestação do responsável que demonstre claramente a sua intenção de recolher o débito.

36.		Bem se vê, portanto, que haveria uma multiplicidade de causas de interrupção da prescrição, conforme se depreende do art. 2º da Lei 9.873/1999. Tal exegese encontra respaldo em precedentes do STF, a exemplo do que se decidiu no julgamento do MS 36067 (Rel. Min. Ricardo Lewandowski) , com destaque para trecho do voto em que o Relator reconhece cinco causas de interrupção da prescrição, in verbis:
37.		No caso concreto, se usássemos como parâmetro a tese firmada pelo STF, no RE 636.886, no sentido de que ambas pretensões do TCU (sancionatória e ressarcitória) sujeitam-se ao prazo prescricional de 5 anos previsto na Lei 9.873/1999, considerando, ainda, o sistema prescricional delineado na citada lei, inclusive as causas de suspensão e de interrupção da prescrição, teríamos que de fato teria ocorrido a prescrição de ambas pretensões do TCU.
38.	Isso porque a data da prática do ato irregular (termo inicial para contagem dos prazos prescricionais) foi o dia posterior ao prazo limite para apresentar a prestação de contas, dia 31/1/2008, já que até esta data, os responsáveis poderiam apresentar os documentos que comprovassem à União a execução do projeto conforme o pactuado, enquanto o primeiro evento processual ocorreu apenas em 22/9/2015, quando foi emitido o Relatório de Execução 165/2015-SEFIC/Passivo/G1 (peça 15) , que apontou que não foi possível inferir sobre a execução do objeto e dos objetivos do projeto.
39.	Acontece que a jurisprudência desta Corte tem sido pacífica no sentido de que o entendimento proferido pelo STF no RE 636.886 (Tema 899 da Repercussão Geral) a respeito da prescritibilidade da pretensão de ressarcimento ao erário com base em decisão de tribunal de contas, alcança tão somente a fase judicial de execução do título extrajudicial, não atingindo os processos de controle externo em trâmite no TCU (Acórdão 6589/2020-TCU-Segunda Câmara | Relator: RAIMUNDO CARREIRO; Acórdão 2018/2020-TCU-Plenário | Relator: ANA ARRAES; Acórdão 1267/2019-TCU-Plenário | Relator: AROLDO CEDRAZ) .
40.	Por todo o exposto, propõe-se que seja rejeitado o argumento dos responsáveis com relação à ocorrência de prescrição para requerer o ressarcimento ao erário.
41.	Quanto ao pedido do responsável Marcelo Quintella para que a data de referência da irregularidade seja a data de assinatura dos recibos de mecenato (22/12/2006) , também não pode ser acatado. Isso porque o projeto teve vigência até 31/12/2007 e a prestação de contas deveria ser apresentada até 30/1/2008. E, como já mencionado, até esta data, os responsáveis deveriam apresentar os documentos que comprovassem à União a execução do projeto conforme o pactuado, o que não foi feito por eles. Desta forma, temos que a irregularidade apontada (não comprovação da execução do projeto) ocorreu no dia posterior ao prazo limite para apresentar a prestação de contas, dia 31/1/2008.
	Alegação: prescrição intercorrente
42.	Defendem que deve ser reconhecida a prescrição intercorrente e o consequente arquivamento dos autos, na forma do parágrafo primeiro do artigo primeiro da Lei nº 9.873/99.
43.	Isso porque "o presente processo foi iniciado em 2006 e ainda não encontrou seu final, o que torna claríssima a demora da prestação administrativa, o que importa em violação do direito de defesa do ora peticionário, portanto, se requer o reconhecimento da prescrição intercorrente e o consequente arquivamento destes autos" (peça 45, p. 7) .
	Análise da alegação
44.	Rejeita-se o argumento apresentado, pois os processos de controle externo não se sujeitam à prescrição intercorrente do art. 1º, § 1º, da Lei 9.873/1999, uma vez que a atividade de controle exercida pelo TCU não se enquadra como exercício do poder de polícia do Estado.
45.	Neste sentido é a jurisprudência deste Tribunal, exemplificada por excerto do Voto condutor do Acórdão 1469/2019-TCU-Plenário, de relatoria do Ministro Aroldo Cedraz:
10.O embargante alega ter operado a prescrição intercorrente, uma vez que protocolou Pedido de Reexame contra o Acórdão 1688/2008-TCU-Plenário, em 11/9/2008 (Peça 9, p. 51 a 54) , que só veio a ser julgado no dia 22/5/2019, portanto tendo transcorrido mais de 10 (dez) anos. Argumenta, também, que este Tribunal não tem prazo ilimitado para definir suas próprias condenações e que o cidadão, e, por conseguinte o administrador público, não tem de viver em situação de incerteza jurídica por mais de uma década, sem qualquer fato que lhe seja imputável no tocante à mora.
11.Quanto a este argumento, cabe esclarecer que a jurisprudência deste Tribunal se orienta no sentido de que os processos de controle externo não se sujeitam à prescrição intercorrente do art. 1º, § 1º, da Lei 9.873/99 (Acórdão 7146/2015-TCU-Primeira Câmara) , e de que não se aplica a prescrição intercorrente estabelecida na Lei 9.783/1999 à atividade de controle exercida pelo TCU, uma vez que não enquadrada como exercício do poder de polícia do Estado (Acórdão 5533/2014-TCU-Segunda Câmara e 851/2017-Plenário) (grifo nosso) .
	Alegação: violação aos princípios do processo administrativo
46.	Seguem sua defesa requerendo mais uma vez que o processo seja arquivado, visto que o procedimento de fiscalização promovido pelas autoridades do antigo Ministério da Cultura teria violado os comandos dos artigos 24 e 49 da Lei nº 9.784/99, ferindo os princípios do devido processo legal, da ampla defesa, do contraditório e celeridade processual (incisos LIV, LV e LXXVIII do artigo 5º da Constituição Federal.
47.	Isso porque não teriam sido observados os prazos de cinco dias para andamentos processuais administrativos, muito menos o prazo de trinta dias para as tomadas de decisões pelas autoridades administrativas envolvidas no processo de controle anterior a esta Tomada Especial de Contas (peça 45, p. 8) .
	Análise da alegação
48.	Preveem os artigos 24 e 49 da Lei nº 9.784/99 prazos para a atuação da Administração Pública nos processos administrativos:
'Art. 24. Inexistindo disposição específica, os atos do órgão ou autoridade responsável pelo processo e dos administrados que dele participem devem ser praticados no prazo de cinco dias, salvo motivo de força maior [...]
Art. 49. Concluída a instrução de processo administrativo, a Administração tem o prazo de até trinta dias para decidir, salvo prorrogação por igual período expressamente motivada.'
49.	Importa mencionar que esses dispositivos se referem a prazos impróprios, em outras palavras, são prazos fixados na lei apenas como parâmetro para a prática do ato. O prazo impróprio serve como baliza para a administração do tempo razoável para a duração do processo, sendo que o seu descumprimento não acarreta consequência jurídica, tampouco viola o devido processo legal.
50.	Isso se verifica claramente na leitura da Lei 9.784/1999, pois não há qualquer penalidade prevista ao descumprimento dos prazos previstos no art. 24 e no art. 49.
51.	O Superior Tribunal de Justiça também se manifestou neste sentido, firmando a tese de que "o prazo previsto no artigo 49 da Lei 9.784/1999 é impróprio, visto que ausente qualquer penalidade ante o seu descumprimento" (RESp 1472507 ES 2014/0193326-1, Ministro Herman Benjamin, publicado no DJE de 11/12/2014) .
52.	Logo, não cabe a alegação dos responsáveis de que não foi cumprido o devido processo legal, rejeitando seu argumento.
	Alegação: vício na tipificação legal
53.	Afirmam que houve vício formal na tipificação legal, visto que foram listadas como normas violadas (critérios) os parágrafos 1º e 2º do art. 2º da Lei 8.313/1991, que "foram incluídos pela nova redação determinada pela Lei nº . 11.646, de 10 de março de 2008, logo, por aplicação dos princípios da legalidade e da anterioridade não poderiam ser utilizados pela autoridade fiscal para atribuir uma ilicitude a peticionária" (peça 45, p. 9) , já que os fatos irregulares ocorreram antes da alteração na lei.
54.	Asseguram que "a incorreta fundamentação legal da alegada ilicitude atribuída a peticionária torna nula a acusação feita, pois além de não observar uma formalidade essencial ao pleno contraditório e à ampla defesa, vicia o ato administrativo" (peça 45, p. 9) .
55.	Requerem que "seja declarado que o presente processo de Tomada Especial de Contas encontra-se viciado de origem, por estar fundamentado em legislação inexistente na época dos fatos pretensamente ilícitos atribuídos ao peticionário" (peça 45, p. 36) e que seja declarado nulo todo o processo pois "a menção a dispositivos legais inexistentes desprovê a acusação da indispensável certeza, necessária à defesa adequada da acusada e à segurança jurídica dos sistemas democráticos" (peça 45, p. 10) .
	Análise da alegação
56.	O argumento trazido deve ser parcialmente acatado.
57.	Na instrução anterior (peça 31) , durante a análise da irregularidade imputada aos responsáveis, realmente foram listadas como normas infringidas: Art. 2°, parágrafos 1° e 2°, da Lei n° 8.313/1991; art. 46° do Decreto n° 5.761/2006, Art. 1° da Lei n° 8.313/1991; art. 2°, 27, 44, 45 e 46 do Decreto n° 5.761/2006.
58.	Os dispositivos do art. 2°, parágrafos 1° e 2°, da Lei n° 8.313/1991 tratam especificamente da proibição da realização de "circuito fechado", bloqueando o acesso da população ao produto cultural, e, como alegam os responsáveis, realmente foram incluídos após a vigência do projeto que aqui se debate.
59.	Ocorre que não foi imposto débito aos responsáveis em razão da realização ou não de circuito fechado no Pronac 06-4405, mas sim da ausência de documentos que evidenciassem que o projeto tinha sido executado. E, como os demais critérios listados (art. 1° da Lei n° 8.313/1991 e art. 2°, 27, 44, 45 e 46 do Decreto n° 5.761/2006) tratam especificamente da irregularidade impugnada, visto que detalham os objetivos a serem alcançados com os produtos culturais e as formas como se devem distribui-los a fim de comprovar a execução (o que não foi feito pelos responsáveis) , entendemos que a retirada dos critérios que não deveriam ser utilizados não alteraria a responsabilização dos defendentes.
60.	Assim, reconhecemos que de fato houve vício formal desta unidade técnica na responsabilização, mas esse vício não é suficiente para promover a nulidade do presente processo, rejeitando-se o pedido dos responsáveis e mantendo-se sua responsabilização.
61.	Todavia, tendo em vista o erro apontado, propõe-se que a matriz de responsabilização seja ajustada e sejam retirados os dispositivos do art. 2°, parágrafos 1° e 2°, da Lei n° 8.313/1991.
	Alegação: vício formal por inobservância do prazo para instauração de TCE
62.	Seguem sua defesa argumentando que o Ministério da Cultura não cumpriu o prazo de 180 dias para instauração da TCE previsto no art. 4º da IN TCU 71/2012 e que além das eventuais responsabilidades funcionais, este descumprimento do prazo regulamentar deveria gerar a nulidade de todo o processo, "já que o mesmo, nos termos do artigo 12 da mesma IN TCU nº 71/12, 'caracteriza grave infração à norma legal', e, portanto, vicia o procedimento todo com sua ilegalidade, o que se requer seja decidido" (peça 45, p. 11) .
63.	Por isso requerem que "seja declarado que o presente processo de Tomada Especial de Contas encontra-se viciado de origem, por violação do comando inserto no parágrafo primeiro de seu artigo 4º, combinado com o artigo 12, ambos da Instrução Normativa TCU nº . 71, de 28 de novembro de 2012, que fixa o prazo máximo para a abertura deste procedimento e define o descumprimento como grave ilegalidade, determinando o arquivamento do processo" (peça 45, p. 36) .
	Análise da alegação
64.	É pacífica a jurisprudência deste Tribunal no sentido de que a intempestividade na formalização de processo de tomada de contas especial (extrapolação do prazo de 180 dias) não gera nulidade processual, podendo ser considerada grave infração à norma legal para fins de responsabilização da autoridade administrativa competente (Acórdão 690/2017-TCU-Primeira Câmara, Relator BRUNO DANTAS, Acórdão 3380/2008-TCU-Primeira Câmara, Relator GUILHERME PALMEIRA) 
65.	Ainda, a inobservância do prazo não gera preclusão em benefício do responsável, pois o prazo destina-se à autoridade administrativa competente para abertura do processo, a fim de lhe afastar a possibilidade de responsabilização solidária pelo débito, caso deixe de proceder à instauração (Acórdão 9789/2017-TCU-Primeira Câmara, Ministro Relator BENJAMIN ZYMLER) .
66.	Por estas razões, rejeitamos a alegação apresentada.
	Alegação: da execução do projeto
67.	Adentrando no mérito, defendem que o projeto foi fielmente executado e que "segundo a Secretaria Especial da Cultura, todos os demais requisitos para a prestação de contas foram apresentados, faltando apenas o material de divulgação e realização do projeto, como fotos, banner, ingressos, propaganda e camisas" (peça 45, p. 12) .
68.	Relatam que o Pronac 06-4405 foi divulgado para a mídia e público como sendo o projeto "Sambrahma", visto que "a marca Brahma, na época, tinha uma forte presença no apoio à música popular brasileira, especificamente no gênero "Samba" e ritmos correlatos. A Brahma possuía contratos comerciais com alguns artistas representantes da música popular brasileira para servirem como divulgadores do projeto" (peça 45, p. 13) .
69.	Afirmam que os patrocinadores (Ambev e Grandene) , com o objetivo de democratizar mais o acesso à cultura, "preferiram realizar shows totalmente gratuitos ao público, com novos talentos, ao invés de contratar apenas os músicos mais consagrados" (peça 45, p. 14) e que houve a apresentação dos grupos em diversos locais do Rio de Janeiro e um lugar em São Paulo, usando instrumentos musicais como violão, cavaquinho, violino, com percussão e instrumentos de sopro ligados ao chorinho, sendo que esses grupos foram avaliados pelo público e por especialistas.
70.	A escolha desses grupos e dos locais de apresentação foram "feitos de comum acordo com os patrocinadores, não havendo nenhum sinal de insatisfação por parte deles, seja de ordem jurídica ou administrativa, até a presente data" (peça 45, p. 14-15) .
71.	Diante disso, afirmam que o projeto foi realizado conforme o aprovado pelo Ministério da Cultura e contratado pelos patrocinadores.
72.	Quanto à divulgação do projeto, dizem que houve "grande preocupação no sentido de que as logomarcas dos patrocinadores e a logomarca do Ministério da Cultura estivessem nos locais dos eventos, artes e peças que foram criadas para sua divulgação do projeto, bem como para realização de cada apresentação artística" (peça 45, p. 14) e que tudo isso havia sido documentado em um "book" remetido ao Ministério da Cultura junto com os documentos fiscais.
73.	Alegam que como já se passaram muitos anos do recebimento dos valores, não possuem condições de enviar novamente esse material e que quando foram notificados pelo MinC não tinham mais condições de localizar os arquivos pois "o backup do HD Disco Rígido do servidor da peticionária estava inutilizável, não podendo mais ser lido e a empresa havia sido paralisada, tendo os sócios seguido com atividades distintas desde então" (peça 45, p. 15) .
74.	Defendem que essa dificuldade de produção de prova é um dos pontos que deve ser considerado para ser declarada a prescrição no processo.
75.	Trazem como evidências da execução do "Sambrahma" um convite para o último dia do projeto, no Rio de Janeiro, no qual se pode constatar o local da realização (casa de eventos Big Field - em Campo Grande) , com a apresentação dos grupos que mais se destacaram durante as apresentações anteriores, com uma participação especial do músico Zeca Pagodinho" (peça 45, p. 16) . O convite apresenta a logo do Ministério da Cultura.
76.	Apresentam também matéria veiculada na página eletrônica do "Jornal Extra", em que constam as informações a respeito do evento, em conformidade com o convite do "Sambrahma" apresentado (peça 45, p. 18) .
77.	Relatam que à época dos fatos não havia a diversidade de redes sociais hoje existentes, existindo apenas o Orkut, que já foi descontinuado, mas que "mesmo assim, foi possível localizar alguns dos músicos participantes do projeto, que hoje, com orgulho, divulgam em suas mídias sociais as participações que fizeram em eventos passados" (peça 45, p. 18) .
78.	Assim, apresentam texto publicado no Facebook em que se relata que no evento se apresentaram Daniel Souto - voz e rabeca, Marcos Tannuri - cavaco e voz, João Bittencourt - violão de 7 cordas Marcos Antônio - percussão e Jahi de Oliveira - percussão (peça 45, p. 19) .
79.	Trazem também diversas fotografias, extraídas de blog na internet (peça 45, p. 19-20) e disponibilizadas pelo músico Daniel Souto, vencedor do concurso Sambrahma (peça 45, p. 22-25) , além de publicação do Instagram do músico relativa à foto tirada no dia do evento (peça 45, p. 21) . 
80.	Informam também que entraram em contato com "um ex-funcionário da AmBev na época, Sr. Marques" (peça 45, p. 16) , mas que não possuía mais arquivos referentes ao projeto. Todavia, afirmam que o ex-funcionário poderia "servir de testemunha da real dinâmica do projeto, comprovando que não houve cobrança de ingressos e que os eventos eram abertos ao público em geral, bem como, poderá relembrar quais foram os canais de divulgação utilizados à época, o que já consta das notas fiscais juntadas ao processo e que foram aprovados pela fiscalização" (peça 45, p. 17) .
81.	Relatam que também enviaram e-mail para as empresas responsáveis pela execução do projeto "P&G" e "Fotosfera" (responsáveis pela produção do material de cenografia, lonas impressas e camisetas, que tinham as logomarcas dos patrocinadores e do Ministério da Cultura) e "Super", porém não tinham obtido retorno até o momento da apresentação da defesa.
82.	Reforça a dificuldade em conseguir documentos devido ao momento da pandemia e que o MinC "poderia ter oficiado as empresas em questão, na busca da verdade real, durante os muitos anos que o processo ficou parado naquele órgão público, para obter as evidências que julgasse necessárias para repor ou complementar aquelas já fornecidas regularmente pela empresa beneficiária" (peça 45, p. 17) .
83.	Afirma ainda que "a prestação de contas final referente ao projeto cultural Pronac 06-4405 foi apresentada com todos os documentos comprobatórios da sua realização" e que "o material de divulgação e execução dos eventos patrocinados com a utilização de incentivo fiscal aprovado não foi encontrado nos arquivos do Ministério da Cultura, quando da análise para a aprovação da prestação de contas" (peça 45, p. 26-27) . Diz que "não pode ser responsabilizada pela perda de material probatório que estavam em posse das autoridades públicas!" (peça 45, p. 27) .
	Análise da alegação
84.	Em análise, verificamos que os patrocinadores do projeto foram efetivamente a Grendene (peça 7, p. 1) e a Ambev (peça 7, p. 4) , tendo sido patrocinado também por Arosuco Aromas e Sucos S. A. (peça 7, p. 3) .
85.	No plano de trabalho proposto originalmente, o produto cultural consistia na venda a preços populares de 20.000 ingressos para quarenta apresentações de grupos consagrados do choro com percussionistas e outros instrumentistas, sendo cinco dias de apresentação em São Paulo-SP e cinco dias no Rio de Janeiro-RJ (peça 1, p. 2 e 4) 
86.	Em que pese os defendentes afirmarem que foi mudada a forma de execução do projeto, não encontramos nos autos qualquer documento que comprove a alteração do plano de trabalho proposto para o que foi narrado pelos defendentes, e eles tampouco trouxeram evidências de que houve a aprovação pelo MinC na forma de execução do projeto.
87.	Em praticamente todas as notas fiscais da prestação de contas (peça 14) é informado que os serviços foram prestados durante o evento "Chorando na Percussão", não havendo qualquer menção a evento nominado "Sambrahma". Como exemplos, temos as notas fiscais à peça 14, p. 33, 36, 39 e 184.
88.	Também não consta dos documentos fiscais (peça 14) qualquer pagamento realizado aos músicos Daniel Souto, Marcos Tannuri, João Bittencourt, Jahi de Oliveira, que teriam se apresentado no âmbito do projeto, conforme relatado pelos defendentes (peça 45, p. 19) .
89.	Sobre o convite para a o último dia do "Sambrahma", trazido como evidência pelos responsáveis, temos que o documento realmente possui a logo do Ministério da Cultura (peça 45, p. 16) . Segundo os defendentes, o convite se referia à última apresentação no âmbito do projeto, que teria ocorrido em 22/11/2007, no Rio de Janeiro-RJ.
90.	Todavia, em análise da relação de pagamentos (peça 9) , verificamos que foram realizados diversos pagamentos no ano de 2008, o que seria incompatível com o alegado pelos defendentes (de que a última etapa do projeto ocorreu no dia informado no convite) . Como exemplo da inconsistência entre a informação das datas prestadas pelos defendentes e as notas fiscais podemos citar o documento à peça 14, p. 119, no qual se informa que foi prestado serviço de segurança privado no período de 26/12/2007 a 03/01/2008 no evento "Chorando na Percussão" (após a data informada pelos defendentes) .
91.	Assim, não podemos acatar o argumento de que houve a execução do projeto, tendo sido apenas alterado o seu escopo, já que não foi possível estabelecer um nexo de causalidade entre as movimentações financeiras do projeto e o evento "Sambrahma", que teria sido executado com os recursos do projeto segundo alegação dos defendentes.
92.	Quanto ao pedido de prova testemunhal do ex-funcionário da Ambev, informa-se que as normas contidas tanto na Lei 8.443/1992 quanto no Regimento Interno do TCU disciplinam e operacionalizam a aplicação dos princípios constitucionais do contraditório e da ampla defesa nos processos desenvolvidos nesta Corte de Contas, de forma a preservar a viabilidade do controle externo das despesas públicas, que também tem sede constitucional.
32.	Não se harmonizam com esse controle, cujo caráter é eminentemente administrativo, as formalidades do processo judicial, o que poderia gerar atrasos que privariam sua atuação de qualquer eficácia. Por isso, a legislação preferiu, legitimamente, a aceitação somente de provas sob a forma escrita, dispensando a convocação de testemunhas ou peritos, o que confere ao processo a necessária agilidade. Destaque-se ainda que a produção de provas periciais e testemunhais não advém da Constituição, mas decorre do Código de Processo Civil, cuja aplicabilidade nos processos deste Tribunal é subsidiária.
33.	Acerca da dificuldade alegada em conseguir documentos devido ao tempo decorrido e à pandemia, também não se acolhe o argumento, pois os responsáveis foram notificados sobre a irregularidade pela autoridade administrativa ainda em 2015 (peça 16, p. 14-17) e, já naquela oportunidade não trouxeram os documentos, tendo apresentado a seguinte defesa (peça 17, p. 1) :
'A empresa Brasil Cria, foi fechada. Os sócios eram eu, Marcello, Alessandra Moog e Felipe da Veiga fechamos porque, não conseguimos sobreviver a concorrência do mercado e pelos sócios decidirem trilhar caminhos diferentes Felipe, continua trabalhando com projetos culturais, a Alessandra, também, trabalha como produtora e eu fui trabalhar no mercado imobiliário.
Por total ignorância nossa, não tínhamos conhecimento que deveríamos guardar durante tanto tempo fisicamente as matérias do projeto. Todos os exemplares físicos, do material de divulgação, foram enviados junto com os outros itens da prestação de contas para Brasília. Guardamos durante algum tempo, poucas peças pequenas que com o fechamento da empresa, acabaram sendo guardadas nas residências e após 5 anos foram, infelizmente, jogadas no lixo, após consulta ao contador da empresa.' 
34.	Quanto a este ponto, importa recordar que o art. 30, §1º da IN STN 1/1997 prevê que os documentos probatórios da execução de um convênio devem ser mantidos pelo prazo de cinco anos a contar da aprovação da prestação de contas.
35.	Os normativos do Ministério da Cultura e até da Receita Federal do Brasil traziam esta mesma previsão, citando-se, como exemplo, a IN MinC 1/2010:
Art. 73. Cabe ao proponente emitir comprovantes em favor dos doadores ou patrocinadores, bem como manter o controle documental das receitas e despesas do projeto pelo prazo decadencial de cinco anos, contados da aprovação da prestação de contas, à disposição do MinC e dos órgãos de controle e fiscalização, caso seja instado a apresentá-las, conforme previsto no art. 25 da Instrução Normativa SRF nº 258, de 17 de dezembro de 2002. (grifo nosso) 
36.	Assim, a justificativa trazida pelos responsáveis não foi acatada, visto que a prestação de contas, embora tivesse sido enviada, ainda não havia sido aprovada, cabendo a eles manter os documentos pelo prazo pactuados no normativos legais.
37.	Por fim, no que concerne a alegação de que o Ministério da Cultura teria perdido os documentos apresentados, informamos que, mesmo tivesse ocorrido o alegado, com base no exposto nos parágrafos anteriores, vemos que era responsabilidade dos proponentes manter cópias dos documentos durante o prazo legal pactuado (cinco anos a contar da aprovação da prestação de contas) .
	Alegação: do descabimento do ressarcimento
38.	Narram que como ocorreu a correta execução do projeto, não se poderia requerer a devolução dos valores repassados apenas pela ausência da documentação apontada pelo MinC, pois ocorreria uma "obrigação de ressarcimento de incentivo por simples descumprimento de obrigação acessória, em valor superior ao faturamento do contribuinte no mesmo período", caracterizando o confisco, vedado pelo art. 150, IV, da Constituição Federal brasileira de 1988 (peça 45, p. 27) e que "estamos diante de uma situação fática de adimplemento substancial da obrigação pela empresa incentivada" (peça 45, p. 35) .
39.	Dizem que "direito de propriedade está assegurado no art. 5º, XXII da CF e dele o proprietário somente pode regularmente ser despojado pelo procedimento expropriatório, na forma da lei e por necessidade ou utilidade pública ou interesse social (art. 5º, XXIV) " (peça 45, p. 27) .
40.	Explicam que o "Supremo Tribunal Federal do Brasil entendeu em diversas ocasiões e com diversas composições que a vedação ao confisco abrange mais que o tributo em sentido estrito" transcrevendo diversos julgados daquela Corte (peça 45, p. 28) e que "ao buscar obrigar a peticionária a ressarcir aos cofres públicos valor superior ao da totalidade de suas receitas no período pelo descumprimento de uma obrigação acessória, a administração pública (em razão de ser sua atividade vinculada) está aplicando a lei de forma literal e sem qualquer modulação, o que inviabilizará a atividade econômica desenvolvida pelo mesmo, o que, por consequência, afetará o interesse público do valor social do trabalho (de fato, para aquele período, o contribuinte terá sido "obrigado a pagar para trabalhar") " (peça 45, p. 30) .
41.	Defendem que "a manutenção da pretensão de obrigar a peticionária a devolver aos cofres públicos o valor incentivado, levaria a uma inversão dos valores relativos aos interesses públicos envolvidos, isto porque o interesse público primário (valor social do trabalho, livre iniciativa, direito de propriedade) teria um valor menor que o interesse público secundário (controle estatal) , o que numa sociedade democrática de direito é inadmissível." (peça 45, p. 30) .
42.	Falam que "todos os valores incentivados foram comprovadamente gastos com o projeto e (...) a falha atribuída a peticionária é somente de não apresentar provas do alcance público dos eventos!" e que, devido à materialidade real do caso, "o interesse público neste caso é mínimo, senão inexistente e mesmo que assim não se entenda, a manutenção deste tipo de cobrança leva a um gasto público muito maior que aquele correspondente à própria arrecadação, sendo a manutenção deste procedimento prejudicial, do ponto de vista meramente financeiro, aos cofres públicos" (peça 45, p. 32-33) .
43.	Explanam que "poder-se-á argumentar ainda que a aplicação da penalidade tenha caráter educativo, entretanto, quando esta é superior às receitas auferidas no período pelo contribuinte e tornam sua atividade, por consequência, inviável, qualquer caráter educativo se anula" e que "aplicação deste tipo de obrigação de ressarcimento fere o princípio e critério norteador da administração pública da finalidade e o princípio da razoabilidade" (peça 45, p. 33) 
44.	Argumentam que "no que se refere à matéria tributária, aquela Suprema Corte já estabeleceu que a exigência de obrigação tributária (principal ou acessória) não pode acarretar a inviabilidade da continuidade da atividade econômica do contribuinte, neste sentido são as Súmulas 70, 323 e 547 da Corte Suprema do Brasil" (peça 45, p. 33) e que "a situação em exame é análoga àquelas que motivaram o Supremo Tribunal a editar as súmulas acima transcritas, pois com a cobrança de valor superior à totalidade das receitas auferidas pela empresa incentivada num dado período, é certamente o equivalente a impedir sua atividade econômica." (peça 45, p. 34) .
45.	Dizem que manter o pedido de ressarcimento fere o principio da razoabilidade pois "a sanção seria muito superior àquela estritamente necessária ao atendimento do interesse público, violando o critério objetivo de adequação de fins e meios, apesar de ser a mínima prevista em lei, e, como consequência, surge que nenhuma penalidade deve ser aplicada" (peça 45, p. 34) .
	Análise da alegação
46.	Não se acatam os argumentos apresentados, pelo que se passa a expor.
47.	Em suma, vemos que se defende que o pedido de ressarcimento ao erário decorreu do descumprimento de uma obrigação acessória (não apresentar os documentos de material de divulgação e execução dos eventos patrocinados com a utilização de incentivo fiscal aprovado) , já que o projeto teria sido integralmente executado.
48.	A não apresentação de documentos exigidos na prestação de contas não se trata de uma obrigação acessória, mas sim de um dever - inclusive constitucional - de prestar contas de recursos federais. Por força do que dispõe o art. 70, parágrafo único, da Constituição Federal, bem assim o art. 93 do Decreto-Lei 200/1967 c/c o art. 66 do Decreto 93.872/1986, compete ao gestor o ônus de provar a aplicação regular dos recursos que lhe foram confiados. Além disso, como já demonstrado na análise do argumento anterior, os documentos trazidos pelos responsáveis não foram acatados para evidenciar a correta execução do projeto.
49.	Quanto às alegações de que o pedido de ressarcimento seria uma sanção desproporcional, importa informar que sequer se trata de uma sanção. O que se cobrou dos responsáveis foram os valores federais que lhes foram repassados, mas cujo benefício à população não foi por eles comprovados, já que não cumpriram seu dever constitucional de comprovar a boa e regular aplicação dos valores que lhes foram confiados.
50.	Assim, requerer de um gestor que restituía os valores cuja execução não conseguiu comprovar não configura qualquer violação ao princípio da finalidade ou da razoabilidade. Tampouco caracteriza confisco, visto que o que se pede é a devolução de recursos que não eram (e nunca foram) da empresa, mas que foram a ela confiados para serem aplicados em prol da sociedade.
51.	Quanto à inexistência de interesse público em dar seguimento ao processo, tendo em vista os custos incorridos serem maiores que os valores cobrados, informa-se que o limite mínimo é de R$ 100.000,00, na forma estabelecida conforme os arts. 6º, inciso I, e 19 da IN/TCU 71/2012, modificada pela IN/TCU 76/2016. 
52.	Ademais, a jurisprudência deste Tribunal é no sentido de que a baixa materialidade do débito, por si só, pode não constituir motivo para o arquivamento de tomada de contas especial com fundamento no princípio da economia processual se já foram praticados todos os atos necessários ao julgamento e atendidos os pressupostos para a constituição e desenvolvimento regular do processo (Acórdão 579/2019-TCU-Segunda Câmara | Relator: AUGUSTO NARDES) . 
	Alegação: necessidade de litisconsórcio necessário
53.	O responsável Marcello Quintella alega ainda que seria impossível excluir a obrigação de ressarcimento ao erário apenas para alguns sócios, tratando-se de litisconsórcio unitário necessário.
54.	Narra que o "contrato social da empresa estabelece que a administração e representação da empresa beneficiária do Projeto Pronac 06-4405 cabe aos sócios SEMPRE EM CONJUNTO	" e que assim "somente pode ser responsabilizado por qualquer ação ou omissão da empresa em tela em conjunto com um de seus sócios, Felipe da Veiga e/ou Alessandra Assam Vianna Moog" (peça 41, p. 14) .
55.	Explica que "a autoridade fiscal entendeu que o crédito já havia decaído em relação a estes dois sócios do peticionário, conforme consta do Exame Técnico que embasa a acusação feita em face do peticionário" e que "se houve a decadência do pretenso crédito da administração para um dos sócios solidários e se estes somente poderiam representar, ativa e passivamente a empresa, EM CONJUNTO, trata-se de litisconsórcio necessário e unitário (...) e consequentemente, a extinção do crédito por decadência para um dos litisconsortes extingue igualmente o crédito em relação aos demais solidários" (peça 41, p. 15-16) .
56.	Defende que a própria IN TCU 71/2012 prevê que "a extinção (por pagamento) do débito por um dos devedores extingue o débito em relação aos solidários" e que "não há razão para distinguir a extinção por pagamento da extinção por decadência do direito do credor, portanto, se requer que seja declarado extinto o pretenso débito e arquivado o presente processo".
	Análise da alegação
57.	Não se acolhe o argumento do responsável, pois a jurisprudência deste Tribunal é pacífica no sentido de que o litisconsórcio necessário não configura direito subjetivo do responsável citado, não havendo que se falar em prejuízo processual e aos interesses do recorrente por ele permanecer isoladamente no polo passivo do processo. Neste sentido, transcrevemos os enunciados dos seguintes julgados:
'Acórdão 6833/2021-TCU-Segunda Câmara | Relator: AROLDO CEDRAZ
Nos processos de controle externo, a solidariedade passiva é benefício do Estado-autor, a quem, na condição de credor, é facultado exigir de um ou de todos os devedores a integralidade da dívida. Logo, o litisconsórcio necessário não configura direito subjetivo do responsável citado, não havendo que se falar em prejuízo processual e aos interesses do recorrente por ele permanecer isoladamente no polo passivo do processo.
Acórdão 842/2017-TCU-Plenário | Relator: BENJAMIN ZYMLER
Nos processos de controle externo a solidariedade passiva é benefício do Estado-autor, a quem, na condição de credor, é facultado exigir de um ou de todos os devedores a integralidade da dívida (arts. 275, 282 e 283 do Código Civil) . Logo, o litisconsórcio necessário não configura direito subjetivo do responsável citado, não havendo que se falar em prejuízo processual e aos interesses do recorrente por ele permanecer isoladamente no polo passivo do processo. 
Acórdão 1797/2016-TCU-Plenário | Relator: VITAL DO RÊGO
No TCU, a solidariedade passiva constitui benefício do credor, que pode exigir de um ou de todos os devedores a integralidade da dívida. Não havendo litisconsórcio necessário, não é direito subjetivo do devedor citado exigir a citação dos demais responsáveis solidários.
Acórdão 35/2012-TCU-Plenário | Relator: ANA ARRAES
A Lei 8.443/1992 (Lei orgânica do TCU) não instituiu a figura do litisconsorte passivo necessário. Solidariedade passiva é um benefício do credor e não do devedor.'
58.	Ainda, quanto à não citação dos demais administradores da empresa, cumpre transcrever análise já realizada na instrução anterior (peça 31) :
'16. Em análise dos autos, conforme cláusula quinta do contrato social, verifica-se que Marcello Trindade Quintella (CPF: XXX.790.297-XX) , Felipe da Veiga (CPF XXX.454.257-XX) e Alessandra Assam Vianna Moog (CPF XXX.938.837-XX) eram sócios administradores da empresa, pelo que deveriam ser responsabilizados solidariamente com a organização.
17. Todavia, não será proposta a citação dos responsáveis Felipe da Veiga e Alessandra Assam Vianna Moog, pois, em análise dos autos, verifica-se que houve o transcurso de mais de dez anos desde o fato gerador sem que tenha havido a notificação dos responsáveis pela autoridade administrativa federal competente, contrariando o previsto no art. 6º, inciso II da IN-TCU 71/2012, modificada pela IN-TCU 76/2016, o que prejudica o seu exercício à ampla defesa e ao contraditório.
18. Na fase interna da TCE somente foram notificados a empresa Brasil Cria Comunicação Ltda - Epp e o Sr. Marcello Trindade Quintella, em obediência aos princípios constitucionais que asseguram o direito ao contraditório e à ampla defesa (art. 5º, inciso LV, da Constituição Federal) , conforme detalhado no item "Análise dos Pressupostos de Procedibilidade da IN/TCU 71/2012", subitem "Prejuízo ao Contraditório e Ampla Defesa".'
59.	Diante das análises realizadas, propõe-se rejeitar as alegações de defesa apresentada pelos responsáveis Brasil Cria Comunicação Ltda - Epp e Marcello Trindade Quintella, devendo as contas serem julgadas irregulares, condenando-os solidariamente ao débito apurado.
Prescrição da Pretensão Punitiva
60.		Vale ressaltar que a pretensão punitiva do TCU, conforme Acórdão 1441/2016-TCU-Plenário, Relator Min. Benjamin Zymler, que uniformizou a jurisprudência acerca dessa questão, subordina-se ao prazo geral de prescrição indicado no art. 205 do Código Civil, que é de dez anos, contado da data de ocorrência da irregularidade sancionada, nos termos do art. 189 do Código Civil, sendo este prazo interrompido pelo ato que ordenar a citação, a audiência ou a oitiva dos responsáveis.
61.	No caso em exame, ocorreu a prescrição, uma vez que a irregularidade sancionada ocorreu em 31/1/2008, e o ato de ordenação da citação ocorreu em 11/2/2020.
CONCLUSÃO
62.		Em face da análise promovida na seção "Exame Técnico", verifica-se que os responsáveis Brasil Cria Comunicação Ltda - Epp e Marcello Trindade Quintella não lograram comprovar a boa e regular aplicação dos recursos, devendo suas alegações de defesa ser rejeitadas.
63.	Verifica-se também que houve a prescrição da pretensão punitiva, conforme análise já realizada.
64.		Tendo em vista que não constam dos autos elementos que permitam reconhecer a boa-fé dos responsáveis, sugere-se que as suas contas sejam julgadas irregulares, nos termos do art. 202, § 6º, do Regimento Interno do TCU, com a imputação do débito atualizado monetariamente e acrescido de juros de mora, nos termos do art. 202, § 1º do Regimento Interno do TCU, descontado o valor eventualmente recolhido.
65.	Por fim, em face da análise realizada no parágrafo 49, informa-se que na matriz de responsabilização presente na peça 30 não devem ser considerados como critérios os dispositivos do art. 2°, parágrafos 1° e 2°, da Lei n° 8.313/1991.
PROPOSTA DE ENCAMINHAMENTO
66.	Diante do exposto, submetemos os autos à consideração superior, propondo ao Tribunal:
a)	rejeitar as alegações de defesa de Brasil Cria Comunicação Ltda - Epp (CNPJ: 07.680.217/0001-39) e Marcello Trindade Quintella (CPF: XXX.790.297-XX) ; 
b)	julgar irregulares, nos termos dos arts. 1º, inciso I, 16, inciso III, alíneas b e c, da Lei 8.443/1992, c/c os arts. 19 e 23, inciso III, da mesma Lei, as contas dos responsáveis Brasil Cria Comunicação Ltda - Epp (CNPJ: 07.680.217/0001-39) e Marcello Trindade Quintella (CPF: XXX.790.297-XX) , condenando-os solidariamente ao pagamento das importâncias a seguir especificadas, atualizadas monetariamente e acrescidas dos juros de mora, calculadas a partir das datas discriminadas até a data da efetiva quitação do débito, fixando-lhes o prazo de quinze dias, para que comprovem, perante o Tribunal, o recolhimento das referidas quantias aos cofres do Fundo Nacional de Cultura, nos termos do art. 23, inciso III, alínea "a", da citada lei, c/c o art. 214, inciso III, alínea "a", do Regimento Interno do TCU. 
		Débitos relacionados ao responsável Brasil Cria Comunicação Ltda - Epp (CNPJ: 07.680.217/0001-39) em solidariedade com Marcello Trindade Quintella (CPF: XXX.790.297-XX) :
	Data de ocorrência
	Valor histórico (R$) 
	Tipo da parcela

	22/12/2006
	168.000,00
	Débito

	22/12/2006
	807.000,00
	Débito

	21/12/2007
	389.000,00
	Débito

	7/11/2008
	27,90
	Crédito

	11/11/2008
	27,90
	Crédito

	17/11/2008
	967,79
	Crédito

Valor atualizado do débito (com juros) em 24/5/2021: R$ 4.665.049,25.
c)		autorizar, desde logo, a cobrança judicial das dívidas, caso não atendidas as notificações, na forma do disposto no art. 28, inciso II, da Lei 8.443/1992;
d)	autorizar também, desde logo, se requerido, com fundamento no art. 26, da Lei 8.443, de 1992, c/c o art. 217, §§ 1º e 2º do Regimento Interno do TCU, o parcelamento da (s) dívida (s) em até 36 parcelas, incidindo, sobre cada parcela, corrigida monetariamente, os correspondentes acréscimos legais, fixando-lhe o prazo de quinze dias, a contar do recebimento da notificação, para comprovar, perante o Tribunal, o recolhimento da primeira parcela, e de trinta dias, a contar da parcela anterior, para comprovar os recolhimentos das demais parcelas, devendo incidir, sobre cada valor mensal, atualizado monetariamente, os juros de mora devidos, no caso do débito, na forma prevista na legislação em vigor, alertando os responsáveis de que a falta de comprovação do recolhimento de qualquer parcela importará o vencimento antecipado do saldo devedor, nos termos do § 2º do art. 217 do Regimento Interno deste Tribunal; 
e)	enviar cópia do Acórdão a ser prolatado à Procuradoria da República no Estado de RJ, nos termos do § 3º do art. 16 da Lei 8.443/1992, c/c o § 7º do art. 209 do Regimento Interno do TCU, para adoção das medidas cabíveis; e
f)	enviar cópia do Acórdão que vier a ser proferido ao Secretaria Especial da Cultura e aos responsáveis, para ciência;
g)	informar à Procuradoria da República no Estado de RJ, ao Secretaria Especial da Cultura e aos responsáveis que a presente deliberação, acompanhada do Relatório e do Voto que a fundamenta, está disponível para a consulta no endereço www.tcu.gov.br/acordaos, além de esclarecer que, caso requerido, o TCU poderá fornecer sem custos as correspondentes cópias, de forma impressa; e
h)	informar à Procuradoria da República no Estado de RJ que, nos termos do parágrafo único do art. 62 da Resolução TCU 259/2014, os procuradores e membros do Ministério Público credenciados nesta Corte podem acessar os presentes autos de forma eletrônica e automática, ressalvados apenas os casos de eventuais peças classificadas como sigilosas, as quais requerem solicitação formal."
7.	O corpo dirigente da unidade técnica aquiesceu ao aludido encaminhamento.
8.	O Ministério Público junto ao TCU se pronunciou da seguinte forma - transcrição apenas parcial:
"5.	Conforme se verifica nos elementos constantes dos autos, as irregularidades que ensejaram a instauração desta TCE ocorreram entre os anos de 2006 e 2007. Examinam-se, portanto, irregularidades cometidas há mais de dez anos, o que justifica, em meu sentir, que se apure a incidência da prescrição da pretensão de ressarcimento aos cofres públicos, sobretudo em face da evolução da jurisprudência do Supremo Tribunal Federal (STF) a respeito da matéria.
6.	Registro que, em diversas oportunidades, ao promover minuciosa e detida análise do tema, defendi que a prescrição da pretensão de ressarcimento ao erário deve seguir as regras estabelecidas no Código Civil atualmente vigente. Cito, como exemplo, os pareceres emitidos nos autos do TC Processo 000.012/2020-3, da relatoria do Ministro Vital do Rêgo; do TC Processo 036.485/2019-5, da relatoria do Ministro-Substituto Marcos Bemquerer Costa; do TC Processo 020.232/2017-9, da relatoria do Ministro-Substituto Weder de Oliveira; do TC Processo 031.091/2013-0, da relatoria do Ministro Benjamin Zymler; do TC  Processo 004.030/2017-6, da relatoria do Ministro-Substituto André Carvalho; do TC Processo 029.107/2019-9, da relatoria do Ministro Raimundo Carreiro; do TC  Processo 006.359/2019-1, da relatoria do Ministro Augusto Nardes; do TC Processo 017.162/2007-1, da relatoria do Ministro Aroldo Cedraz; do TC Processo 035.278/2015-3, da relatoria do Ministro-Substituto Augusto Sherman Cavalcanti; do TC Processo 000.071/2020-0, da relatoria do Ministro Jorge Oliveira; do TC Processo 027.487/2017-2, da relatoria do Ministro Walton Alencar Rodrigues; e do TC Processo 018.978/2012-6, da relatoria do Ministro Bruno Dantas.
7.	Nos pareceres lançados nos referidos processos, sustentei que, em razão de seu caráter genérico e da ausência de normas específicas que disciplinem o assunto, o art. 205 do Código Civil - que constitui a regra geral de prescrição - deve incidir, a priori, em todas as situações para as quais a lei não tenha estabelecido prazo inferior. As normas de direito civil, notadamente as insertas na parte geral do Código Civil, por sua abrangência e estofo em sólidos princípios de direito, devem orientar a aplicação do Direito em todos os ramos, quando não conflitantes com matérias especificamente reguladas. Assim, na inexistência de norma específica para a hipótese, entendo que devem incidir as regras da Lei 10.406/2002.
8.	Compreendo, ademais, que a regra do art. 205 do Código Civil, conquanto inespecífica, é perfeitamente compatível com as normas que, desde muito, regem o procedimento de controle externo. E, neste passo, para que não se afronte a harmonia e o caráter sistêmico de suas normas, o Código Civil também pode e deve servir de parâmetro para o regramento de outras questões, como, por exemplo, e no que couber: as causas de suspensão previstas nos arts. 198 e 200; as causas interruptivas do art. 202, incisos I e VI; o recomeço da contagem do prazo estabelecido no art. 202, parágrafo único; a prescrição intercorrente prevista no art. 202, parágrafo único; os efeitos da interrupção efetuada contra devedor solidário, ex vi do art. 204, § 1º, in fine; o prazo geral de dez anos previsto no art. 205; e, o dever de guarda de documentos de que trata o art. 1.194.
9.	Ciente de que a egrégia Corte de Contas da União continua a adotar a tese da imprescritibilidade da pretensão de ressarcimento (v.g. Acórdão 5236/2020-TCU-Plenário, 11.839/2020-TCU-2ª Câmara, 18/2021-TCU-1ª Câmara e 120/2021-TCU-Plenário) , peço vênias para ratificar  o posicionamento externado nos pareceres acima referenciados, de que o exame da ocorrência da prescrição da pretensão de ressarcimento aos cofres públicos - instrumentalizada nos processos de contas que tramitam no TCU - deve ter como parâmetro o prazo geral de prescrição indicado no art. 205 da Lei 10.406/2002, contado a partir da data de ocorrência da irregularidade que deu origem ao débito, em consonância com o art. 189 da mesma lei.
10.	Isso posto, passo ao exame da ocorrência da prescrição da pretensão de ressarcimento no caso concreto. Considerando que as regras aplicáveis à prescrição da pretensão punitiva, nos termos do Acórdão 1441/2016-TCU-Plenário, são as mesmas que ora proponho para a análise da prescrição da pretensão de ressarcimento ao erário; considerando que, in casu, as irregularidades que ensejaram a aplicação de sanção são as mesmas que deram causa à condenação em débito, assim como são as mesmas as causas interruptivas e demais variáveis; entendo cabível a análise em conjunto da ocorrência da prescrição para ambas pretensões.
11.	Tendo tais balizas como parâmetro para o exame da matéria, concluo pela consumação da prescrição da pretensão de ressarcimento ao erário neste processo. As irregularidades que ensejaram o débito ocorreram em 2008 (embora não tenha localizado nos autos informação quanto à data final para prestação de contas, é possível supor que esse prazo tenha vencido no decorrer do ano de 2008, já que as captações estavam autorizadas até 31/12/2007) . Assim, o prazo prescricional de dez anos se verificou sem que fosse interrompido pelo ato que determinou a citação dos responsáveis, exarado em 11/3/2020 (peça 34) .
12.	Por conseguinte, nos termos do art. 212 do RI/TCU, as presentes contas devem ser arquivadas, sem julgamento de mérito. Sem embargo, caso o Tribunal de Contas da União, numa análise perfunctória e não exauriente, entenda que as irregularidades guardam correspondência com quaisquer condutas tipificadas na Lei 8.429/1992, deve promover o encaminhamento do acórdão que vier a ser proferido ao Ministério Público Federal, para que adote as medidas que entender cabíveis.
13.	Admitindo que o Tribunal não acolha a tese de prescrição por mim apresentada, em atenção ao parágrafo 2º do art. 62 do RI/TCU, quanto ao mérito, anuo à análise realizada pela Secex-TCE (peças 49-51) .
14.	A prestação de contas apresentada pela Brasil Cria Comunicação Ltda. EPP abrange documentos relacionados à execução financeira da avença - recibos das captações, relatório de execução de receita e despesa, relação de pagamentos, relatório físico, extrato bancário, notas fiscais, recibos e cópias de cheque (peças 7-14) -. Não obstante, conforme consta do Relatório de Execução 165/2015-SEFIC/Passivo/G1, não foram apresentados elementos suficientes para comprovar a execução física do objeto, apesar de sucessivas notificações dos responsáveis a fim de que complementassem a documentação (peça 15) . Esse fato levou à reprovação da prestação de contas (peça 20) , culminando com a instauração desta TCE e com a citação dos responsáveis por esta Corte.
15.	Em sua defesa, os responsáveis alegam que, embora tenha havido mudanças relativamente ao plano de trabalho aprovado, o objeto foi executado. Sem embargo, compartilho do entendimento da unidade instrutiva de que não foram trazidas evidências que permitam comprovar a execução física do ajuste. Nesse sentido, reproduzo trechos da análise da Secex-TCE que evidenciam inconsistências na documentação apresentada (peça 49, p. 13-14) :
'86. Em que pese os defendentes afirmarem que foi mudada a forma de execução do projeto, não encontramos nos autos qualquer documento que comprove a alteração do plano de trabalho proposto para o que foi narrado pelos defendentes, e eles tampouco trouxeram evidências de que houve a aprovação pelo MinC na forma de execução do projeto.
87. Em praticamente todas as notas fiscais da prestação de contas (peça 14) é informado que os serviços foram prestados durante o evento "Chorando na Percussão", não havendo qualquer menção a evento nominado "Sambrahma". Como exemplos, temos as notas fiscais à peça 14, p. 33, 36, 39 e 184.
[...]
89. Sobre o convite para a o último dia do "Sambrahma", trazido como evidência pelos responsáveis, temos que o documento realmente possui a logo do Ministério da Cultura (peça 45, p. 16) . Segundo os defendentes, o convite se referia à última apresentação no âmbito do projeto, que teria ocorrido em 22/11/2007, no Rio de Janeiro-RJ.
90. Todavia, em análise da relação de pagamentos (peça 9) , verificamos que foram realizados diversos pagamentos no ano de 2008, o que seria incompatível com o alegado pelos defendentes (de que a última etapa do projeto ocorreu no dia informado no convite) . Como exemplo da inconsistência entre a informação das datas prestadas pelos defendentes e as notas fiscais podemos citar o documento à peça 14, p. 119, no qual se informa que foi prestado serviço de segurança privado no período de 26/12/2007 a 03/01/2008 no evento "Chorando na Percussão" (após a data informada pelos defendentes) .
91. Assim, não podemos acatar o argumento de que houve a execução do projeto, tendo sido apenas alterado o seu escopo, já que não foi possível estabelecer um nexo de causalidade entre as movimentações financeiras do projeto e o evento "Sambrahma", que teria sido executado com os recursos do projeto segundo alegação dos defendentes.' 
16.	Por força do que dispõe o art. 70, parágrafo único, da Constituição Federal, compete ao gestor prestar contas da integralidade das verbas federais recebidas, cabendo-lhe o ônus da prova quanto à boa e regular aplicação desses recursos. Tal entendimento está consolidado nesta Corte de Contas, conforme se verifica nos Acórdão 1577/2014-TCU-Segunda Câmara, 6.716/2015-TCU-1ª Câmara, 9.254/2015-TCU-2ª Câmara, 9.820/2015-TCU-2ª Câmara e 659/2016-TCU-2a Câmara.
17.	Cabe, ainda, a responsabilização solidária da empresa Brasil Cria Comunicação Ltda. EPP. A jurisprudência desta Corte consolidou-se no sentido de que a entidade privada convenente, ao celebrar convênio com o poder público federal, assume o papel de gestora pública, assumindo também a obrigação de comprovar a boa e regular aplicação dos recursos públicos que lhe foram confiados (Acórdão 7612/2015-TCU-Primeira Câmara, Acórdão 810/2015-TCU-Segunda Câmara) . A meu ver, o mesmo parâmetro deve se aplicar aos recursos captados com fundamento da Lei Rouanet, embora não se caracterizem como transferências voluntárias. Foi nessa linha o voto condutor do Acórdão 2590/2013-TCU-Primeira Câmara (Ministro Substituto Augusto Sherman Cavalcanti) , ao examinar a possibilidade de responsabilizar a empresa proponente.
18.	Entendo que também não merecem prosperar as alegações de que vício formal na tipificação legal que constou das citações ensejaria a nulidade desses atos - eles alegam que os parágrafos 1º e 2º do art. 2º da Lei 8.313/91 foram incluídos apenas em 2008 - por causar insegurança jurídica, em face da "incerteza da acusação" (peça 45, p. 8-10) . 
19.	Em que pese a imprecisão dos dispositivos violados mencionados no ofício dirigido aos responsáveis, entendo não se tratar de falha que enseje a nulidade da citação. Como assinalado pelo Ministro Raimundo Carreiro no voto condutor do Acórdão 1474/2019-TCU-Plenário, "o que é indispensável constar dos ofícios de citação e de audiência são as condutas e as irregularidades em relação às quais o responsável deve apresentar suas alegações de defesa ou suas razões de justificativa" (destacamos) . De acordo com o art. 9º da Resolução TCU 170/2004 (Dispõe sobre a elaboração e a expedição das comunicações processuais emitidas pelo TCU) , "o expediente citatório deverá explicitar sua finalidade, com especificações e fundamentos bastantes para o saneamento do processo e o exercício da ampla defesa" (destacamos) . 
20.	No caso em tela, a instrução que acompanha os ofícios citatórios deixa claro que os responsáveis deveriam se defender da acusação da "insuficiência de documentos que comprovassem a execução do produto cultural conforme o planejado com o Ministério da Cultura", diante da falta de elementos que permitissem "inferir sobre a execução do projeto, bem como sobre a democratização do acesso público [...]" (peça 31, p. 3) . Apesar disso, como já mencionado, os responsáveis não lograram apresentar documentos que pudessem comprovar a regular execução do objeto pactuado.
21.	Assim, considerando-se tão somente a caracterização da irregularidade relacionada à insuficiência da documentação comprobatória da execução física do projeto cultural Pronac 06-4405, seria apropriado o julgamento pela irregularidade das contas dos responsáveis citados nestes autos. Não obstante, conforme explanação contida ao longo deste parecer, entendo que restou consumada a prescrição das pretensões punitiva e de ressarcimento aos cofres públicos, o que deve ensejar o arquivamento dos autos. 
22.	Diante do exposto, este membro do Ministério Público de Contas junto ao TCU manifesta-se no sentido de que seja arquivado o presente processo, sem julgamento do mérito, nos termos do art. 212 do Regimento Interno do TCU (RI/TCU) , sem prejuízo de que, caso o Tribunal entenda pertinente, envie cópia do acórdão a ser prolatado, bem como do relatório e do voto que o fundamentarem, à Procuradoria da República no Estado do Rio de Janeiro."
	É o relatório.

Luciana Valle de Vasconcellos (103.668/OAB-RJ), representando Brasil Cria Comunicação Ltda. - EPP e Marcello Trindade Quintella.

Procurador Sergio Ricardo Costa Caribé.

TOMADA DE CONTAS ESPECIAL. NÃO COMPROVAÇÃO DA EXECUÇÃO DE PROJETO CULTURAL CUSTEADO COM RECURSOS CAPTADOS NO ÂMBITO DO PROGRAMA NACIONAL DE APOIO À CULTURA (PRONAC). CITAÇÃO. AUSÊNCIA DE DOCUMENTOS EXIGIDOS PELA ENTÃO SECRETARIA ESPECIAL DA CULTURA. ALEGAÇÕES DE DEFESA CONTENDO IMPRECISÕES E CONTRADIÇÕES. PRESCRIÇÃO DA PRETENSÃO PUNITIVA. CONTAS IRREGULARES, COM IMPUTAÇÃO DE DÉBITO E NÃO APLICAÇÃO DE MULTA.

TOMADA DE CONTAS ESPECIAL (TCE)

Secretaria de Controle Externo de Tomada de Contas Especial (SecexTCE).

Cuidam os autos de tomada de contas especial instaurada pela então Secretaria Especial da Cultura em razão de não comprovação da regular aplicação dos recursos captados pela sociedade empresária Brasil Cria Comunicação Ltda. - EPP, no âmbito do Projeto Cultural Pronac 06-4405, cujo objeto era a "realização de 10 apresentações de música instrumental, sendo 05 no Circo Voador, no Rio de Janeiro e 05 no Manga Rosa em São Paulo".
2.	A Portaria 437, de 5/9/2006, autorizou a captação do montante de R$ 1.392.970,00, no período de 8/9/2006 a 31/12/2007. A empresa proponente logrou obter R$ 1.364.000,00, conforme atestam os recibos e os extratos bancários juntados aos autos.
3.	Após o envio da prestação de contas relativa aos recursos supramencionados, o órgão concedente verificou a insuficiência dos documentos para a comprovação da execução física do produto cultural conforme o planejado. 
4.	Devido ao não saneamento dessa impropriedade, não obstante a regular notificação da proponente, a então Secretaria Especial de Cultura instaurou e concluiu a presente tomada de contas especial, tendo imputado responsabilidade à Brasil Cria Comunicação Ltda - EPP e ao seu dirigente, Sr. Marcello Trindade Quintella, pelo prejuízo correspondente a R$ 1.362.976,41.
5.	Submetidos os autos ao descortino desta Corte de Contas, autorizei, por meio de despacho, a citação dos responsáveis acima identificados em decorrência da "não comprovação da boa e regular aplicação dos recursos federais repassados por força do Projeto Cultural Pronac 06-4405, em decorrência da reprovação da prestação de contas final, em face da insuficiência de documentos que comprovassem a execução do produto cultural conforme o planejado com o Ministério da Cultura".
6.	Em sua resposta, os responsáveis apresentaram defesa conjunta, alegando o seguinte, em apertada síntese:
a)	ocorreu a prescrição da pretensão ressarcitória, à vista, precipuamente, do recente julgamento do Tema 899 pelo Supremo Tribunal Federal, o qual concluiu que "é prescritível a pretensão de ressarcimento ao erário fundada em decisão de Tribunal de Contas"; a jurisprudência nacional tem se posicionado no sentido de que o prazo de atuação do TCU deve ser quinquenal; a data de referência da irregularidade apontada deveria ser a de assinaturas dos recibos de mecenato, em 22/12/2006; no que se refere ao Sr. Marcello Trindade Quintella, quando foi notificado pela então Secretaria Especial de Cultura em 2017, já estava encerrado o prazo prescricional;
b)	que deve ser reconhecida a prescrição intercorrente e o consequente arquivamento dos autos, consoante o art. 1º, § 1º, da Lei 9.873/1999;
c)	o processo deve ser arquivado, visto que o procedimento de fiscalização promovido pelas autoridades do então Ministério da Cultura teria violado os arts. 24 e 49 da Lei 9.784/1999, bem como os princípios do devido processo legal, da ampla defesa, do contraditório e da celeridade processual;
d)	houve vício formal na tipificação legal, visto que foram listados como normas violadas os §§ 1º e 2º do art. 2º da Lei 8.313/1991, que "foram incluídos pela nova redação determinada pela Lei nº . 11.646, de 10 de março de 2008, logo, por aplicação dos princípios da legalidade e da anterioridade não poderiam ser utilizados pela autoridade fiscal para atribuir uma ilicitude a peticionária";
e)	o então Ministério da Cultura não cumpriu o prazo de 180 dias para instauração da tomada de contas especial previsto no art. 4º da Instrução Normativa-TCU 71/2012 e que, além das eventuais responsabilidades funcionais, este fato deveria gerar a nulidade de todo o processo;
f)	o projeto foi fielmente executado e que "segundo a Secretaria Especial da Cultura, todos os demais requisitos para a prestação de contas foram apresentados, faltando apenas o material de divulgação e realização do projeto, como fotos, banner, ingressos, propaganda e camisas";
g)	o Pronac 06-4405 foi divulgado para a mídia e público como sendo o projeto "Sambrahma"; os patrocinadores (Ambev e Grandene) "preferiram realizar shows totalmente gratuitos ao público, com novos talentos, ao invés de contratar apenas os músicos mais consagrados"; houve apresentação dos grupos em diversos locais do Rio de Janeiro e em um lugar em São Paulo, usando instrumentos musicais como violão, cavaquinho, violino, com percussão e instrumentos de sopro ligados ao chorinho, sendo que esses grupos foram avaliados pelo público e por especialistas;
h)	como já se passaram muitos anos do recebimento dos valores, não possuem condições de enviar novamente esse material e que quando foram notificados pelo ministério não tinham mais condições de localizar os arquivos pois "o backup do HD Disco Rígido do servidor da peticionária estava inutilizável, não podendo mais ser lido e a empresa havia sido paralisada, tendo os sócios seguido com atividades distintas desde então";
i)	como evidências da execução do "Sambrahma" apresentam: cópia de um convite para o último dia do projeto, no Rio de Janeiro, no qual se pode constatar o local da realização (casa de eventos Big Field - em Campo Grande) , inclusive com a logo do Ministério da Cultura; matéria veiculada na página eletrônica do "Jornal Extra", em que constam as informações a respeito do evento, em conformidade com o convite do "Sambrahma"; texto publicado no Facebook em que se relata a apresentação de Daniel Souto, voz e rabeca, Marcos Tannuri, cavaco e voz, João Bittencourt,  violão de 7 cordas, Marcos Antônio, percussão e Jahi de Oliveira, percussão; diversas fotografias, extraídas de blog na internet e disponibilizadas pelo músico Daniel Souto, vencedor do concurso, além de publicação do Instagram do músico relativa à foto tirada no dia do evento;
j)	enviaram e-mail para as empresas responsáveis pela execução do projeto "P&G" e "Fotosfera", mas não obtiveram retorno; diante da dificuldade em conseguir os documentos devido ao momento da pandemia, o ministério "poderia ter oficiado as empresas em questão, na busca da verdade real, durante os muitos anos que o processo ficou parado naquele órgão público, para obter as evidências que julgasse necessárias para repor ou complementar aquelas já fornecidas regularmente pela empresa beneficiária"
k)	"a prestação de contas final referente ao projeto cultural Pronac 06-4405 foi apresentada com todos os documentos comprobatórios da sua realização" e que "o material de divulgação e execução dos eventos patrocinados com a utilização de incentivo fiscal aprovado não foi encontrado nos arquivos do Ministério da Cultura, quando da análise para a aprovação da prestação de contas"; "não pode ser responsabilizada pela perda de material probatório que estavam em posse das autoridades públicas!";
l)	como ocorreu a correta execução do projeto, não se poderia requerer a devolução dos valores repassados apenas pela ausência da documentação apontada pelo ministério, pois isso implicaria uma "obrigação de ressarcimento de incentivo por simples descumprimento de obrigação acessória, em valor superior ao faturamento do contribuinte no mesmo período"; 
m)	"todos os valores incentivados foram comprovadamente gastos com o projeto e [...] a falha atribuída a peticionária é somente de não apresentar provas do alcance público dos eventos!"; e
n)	seria necessário citar todos os sócios, uma vez que se trata de litisconsórcio necessário, pois o "contrato social da empresa estabelece que a administração e representação da empresa beneficiária do Projeto Pronac 06-4405 cabe aos sócios SEMPRE EM CONJUNTO"; se a unidade técnica reconheceu que o crédito já havia decaído em relação a dois sócios, é devida a extinção do crédito por decadência para os demais sócios.
7.	A SecexTCE analisou a matéria e concluiu pela improcedência de todas as questões preliminares, inclusive da alegação de prescrição da pretensão ressarcitória. Quanto ao mérito, ela rebateu todos os argumentos consignados no item 6 supra, tendo apontado a existência de inconsistências e contradições entre as alegações de defesa e os elementos juntados ao processo, o que levou à rejeição da tese de que houve a execução física do objeto. 
8.	Assim, alvitrou que as contas da empresa Brasil Cria Comunicação Ltda - EPP e do Sr. Marcello Trindade Quintella fossem julgadas irregulares, com a imputação do débito equivalente aos valores captados e sem a incidência de multa devido à ocorrência de prescrição.
9.	O Ministério Público junto ao TCU divergiu em parte da proposta anterior, por entender que teria havido a prescrição da pretensão de ressarcimento ao Erário, usando como critério, o prazo decenal do Código Civil. Dessa forma, propôs o arquivamento do processo, sem julgamento do mérito, nos termos do art. 212 do Regimento Interno/TCU. Alternativamente quanto ao mérito, acompanhou a proposta da unidade técnica, caso o Tribunal não acolhesse o seu posicionamento sobre a questão preliminar.
10.	Feito esse necessário resumo, passo a decidir.
II - Das questões preliminares
11.	 No que diz respeito à prescrição, ressalto que, no julgamento do Recurso Extraordinário 636.886 AL (Tema 899) , que tratou da prescritibilidade da pretensão de ressarcimento ao erário fundada em decisão de tribunal de contas, os embargos de declaração opostos ao decisum foram apreciados pelo Plenário do Supremo Tribunal Federal, em sessão virtual ocorrida de 13/8 a 20/8/2021.
12. 	Na ocasião, o STF, por maioria, rejeitou o expediente recursal, nos termos do voto do relator, Ministro Alexandre de Moraes, no qual consta a seguinte passagem:
"Os argumentos acima elencados conduzem à conclusão no sentido de que a pretensão executória de título executivo proveniente de decisão do TCU da qual resulte imputação de débito ou multa é prescritível; e, portanto, a ela se aplica o prazo prescricional da Lei de Execução Fiscal.
Nenhuma consideração houve acerca do prazo para constituição do título executivo, até porque esse não era o objeto da questão cuja repercussão geral foi reconhecida no Tema 899, que ficou adstrito, como sobejamente já apontado, à fase posterior a formação do título."
13. 	Desse modo, se a questão decidida no RE 636.886 AL (Tema 899) não abordou a prescritibilidade das medidas administrativas adotadas no curso do processo de controle externo, ou seja, da existência de prazo prescricional para a constituição do título executivo extrajudicial por tribunal de contas, não há que se cogitar em mudança na jurisprudência desta Corte de Contas, segundo a qual são imprescritíveis os processos de controle externo que tratem de dano ao Erário decorrente da irregular aplicação de recursos públicos.
14.	Essa posição foi corroborada em diversos precedentes mais recentes deste Tribunal, a exemplo dos Acórdão 18195/2021-TCU-Primeira Câmara, 16.675-1ª Câmara, 2.272-Plenário, 15.157-1ª Câmara, 2.149/2021-1ª Câmara e 13.302/2021-1ª Câmara. 
15.	O mesmo se afirma da prescrição da pretensão punitiva. Assim, permanece aplicável o entendimento de que ela se subordina ao prazo geral de prescrição indicado no art. 205 da Lei 10.406/2002 (Código Civil) , de dez anos, nos termos do incidente de uniformização de jurisprudência resolvido por meio do Acórdão 1441/2016-TCU-Plenário.
16.	No presente caso, a irregularidade atribuída aos responsáveis foi a não comprovação da boa e regular aplicação dos recursos federais repassados por força do Projeto Cultural Pronac 06-4405 devido à insuficiência de documentos. Logo, ela se consumou na data final de apresentação da prestação de contas, ou seja, em 30/1/2008. Isso implica dizer que está prescrita a pretensão punitiva deste Tribunal, considerando a data de autorização da citação, em 11/2/2020.
17.	Sobre as demais questões preliminares suscitadas pelo Sr. Marcello Trindade Quintella e pela empresa Brasil Cria Comunicação Ltda. - EPP, compreendo que a unidade técnica os enfrentou com propriedade, sendo pertinente acolher a análise, pelos próprios fundamentos.
18.	A título de acréscimo, ressalto que não cabe os defendentes alegarem dificuldade em reunir os documentos exigidos para a comprovação da execução física da avença, nesta oportunidade, pois eles foram notificados da ausência desses elementos, em várias oportunidades, entre 2008 e 2011, quando sequer havia sido transcorrido o prazo de 5 anos alegado em sua defesa. 
19.	Nesse contexto, não cabe falar na existência de prazo máximo para a guarda de documentos, pois os defendentes estavam em mora perante o MinC, com relação à obrigação de comprovar a regular aplicação dos recursos recebidos por força do Projeto Cultural Pronac 06-4405, de modo que caberia a eles manter toda a documentação arquivada em boa ordem, a fim de cumprir o dever constitucional de prestar contas. 
III - Mérito
20.	Quanto ao mérito, manifesto-me de acordo com a análise realizada pelo SecexTCE e incorporo, em essência, a fundamentação adotada como razão de decidir, sem prejuízo das considerações que faço a seguir.
21.	De fato, não houve nenhuma violação aos princípios do devido processo legal, da ampla defesa e do contraditório. 
22.	Os recursos em apreço foram captados junto à iniciativa privada com fulcro no art. 18 da Lei 8.313/1991, que instituiu o Programa Nacional de Apoio à Cultura (Pronac) . 
23.	À época da aprovação do projeto cultural, a comprovação da aplicação dos valores obtidos pelos beneficiários do incentivo estava sujeita à Portaria MinC 46, de 13 de março de 1998, cujo art. 39 dispunha o seguinte:
"Art. 39. O proponente do projeto apresentará a prestação de contas à Secretaria responsável nas condições e prazos previstos no Capítulo VIII da Instrução Normativa STN nº 1/97, tanto para os recursos financeiros liberados pelo MinC, como pela captação direta de recursos no mercado, a título de investimentos, patrocínios e/ou doações.
Parágrafo único. Em razão da natureza dos programas observar-se-ão, igualmente, nos instrumentos formais de apoio, de incentivo ou de aprovação, as especificidades complementares da prestação de contas, quando for o caso."
24.	Nesse contexto, é importante mencionar as regras estabelecidas nos arts. 27, 44, 45 e 46 do Decreto 5.761, de 27 de abril de 2006, as quais estipularam medidas para democratizar o acesso aos bens e serviços resultantes dos projetos custeados pelos recursos incentivados, além de regras para a distribuição de produtos deles decorrentes.
25.	Conforme o Relatório de Execução 165/2015 (peça 15) , elaborado pela então Secretaria de Fomento e Incentivo à Cultura, o proponente foi diligenciado, por cartas-cobranças enviadas de 2008 a 2011, para que apresentasse os comprovantes de execução do objeto, especificamente, dos itens de divulgação e distribuição de ingressos. Diante do não atendimento dessas medidas saneadoras, o MinC concluiu que não era possível inferir o cumprimento do objeto e o atingimento dos objetivos do projeto, tendo proposto a sua reprovação.
26.	Em minha visão, a falta desses documentos não constitui mera falha formal, uma vez que ele impede aferir o alcance social dos eventos que teriam sido realizados pelo proponente, o qual é a essência do Programa Nacional de Apoio à Cultura (Pronac) . 
27.	Afinal, de nada adiantar permitir a captação de incentivos culturais, com a correspondente redução no ingresso de recursos nos cofres estatais, a partir da dedução dos valores equivalentes no imposto de renda devido pelo patrocinador, se não for demonstrado que o evento cultural teve alcance social e atingiu os objetivos pactuados.
28.	Tais aspectos não foram comprovados nos autos, à míngua dos documentos requeridos pelo MinC, cuja remessa não foi providenciada pelo responsáveis, mesmo na fase externa. Como fator agravante, cabe destacar a informação trazida pelos responsáveis de que alteraram o escopo do projeto aprovado, ou seja, em vez de realizarem 40 apresentações de grupos de percussão com consagrados instrumentistas do choro, como aprovado, supostamente realizaram outro projeto denominado "Sambrahma".
29.	Além disso, há várias inconsistências entre a tese defendida pelo Sr. Marcello Trindade Quintella e pela empresa proponente, em sua defesa, e a documentação existente nos autos. 
30.	Primeiro, a maioria dos documentos de despesa contém a informação de que os serviços foram realizados durante o evento denominado "Chorando na Percussão", não havendo nenhuma remissão ao festival aludido pelos responsáveis.
31. 	Segundo, o convite para o último dia do "Sambrahma", trazido como evidência pelos defendentes, indica que ele teria ocorrido em 22/11/2007, quando, conforme se depreende dos elementos juntados nos autos, há diversos pagamentos após essa data, inclusive no ano de 2008.
32.	Terceiro, porque não consta dos documentos fiscais (peça 14) qualquer pagamento realizado aos músicos Daniel Souto, Marcos Tannuri, João Bittencourt, Jahi de Oliveira, que teriam se apresentado no âmbito do projeto "Sambrahma", conforme relatado pelos responsáveis.
33.	Dessa forma, diante da falta de documentos aptos a comprovar a regular execução física do evento consignado no Projeto Cultural Pronac 06-4405, cabe a glosa dos valores pelos quais o Sr. Marcello Trindade Quintella e a empresa proponente foram citados.
34.	Ademais, considerando a ausência de elementos a configurar a boa-fé dos responsáveis, segundo o padrão de avaliação desta Corte de Contas, avalio adequado julgar, desde logo, irregulares as suas contas, condenando-os ao pagamento solidário do débito apurado pela SecexTCE.
35.	Diante de todo o exposto, VOTO por que seja adotada a deliberação que ora submeto a este Colegiado.
TCU, Sala das Sessões, em 8 de fevereiro de 2022.
BENJAMIN ZYMLER 
Relator